【裁判字號】    95,訴,1000
【裁判日期】    950929
【裁判案由】    強盜
【裁判全文】
臺灣臺南地方法院刑事判決              95年度訴字第1000號
公  訴  人  臺灣臺南地方法院檢察署檢察官
被      告  己○○
選任辯護人  林振福  律師
上列被告因強盜案件，經檢察官提起公訴（95年度偵緝字第61號）
，本院判決如下：
    主    文
己○○意圖為自己不法之所有，結夥三人以上，攜帶兇器，以強
暴至使不能抗拒，而取他人之物，處有期徒刑捌年，制式手槍貳
枝（槍枝管制編號：0000000000、00000000
00）〈含彈匣貳個〉均沒收。
    事    實
一、緣庚○○ (另經本院判處有期徒刑九年十月)、甲○○ (另
    經本院判處有期徒刑八年六月)、戊○○ (另經本院判處有
    期徒刑八年)三人共同基於意圖為自己不法所有之犯意聯絡
    ，一同提議前往丁○○位於臺南縣新營市○○街一七七號峻
    貿建材股份有限公司強盜財物，並先由戊○○自童文龍（九
    十三年三月一日已死亡）處取得足以傷害他人生命身體之兇
    器之制式手槍二枝（含彈匣二個）【另於戊○○、甲○○涉
    犯擄人勒贖案件（臺灣南投地方法院檢察署九十二年度偵字
    第四六六五號、九十三年度偵字第五二七號；台灣南投地方
    法院九十三年度重訴字第七號）扣案；槍枝管制編號：00
    00000000、0000000000】，嗣於九十二
    年九月十九日，由戊○○邀集原不知情之己○○駕駛自小客
    車搭載庚○○、甲○○及戊○○自臺中南下至臺南縣新營市
    ，於當日晚上九時三十分到達臺南縣新營市峻貿建材股份有
    限公司時，己○○即知悉戊○○等人係為強盜他人之財物，
    並與戊○○等人共同基於意圖為自己不法所有之犯意而加入
    其等之強盜犯行，而其等行為之分擔係由己○○首先入內，
    並分由戊○○及庚○○各持一把制式手槍尾隨在後，甲○○
    則係最後進入，戊○○及庚○○先持槍喝令在場之丁○○及
    乙○○不准動，繼而由己○○用膠帶一一綑綁並矇眼，以此
    強暴之方式致丁○○及乙○○不能抗拒後，再由庚○○、己○○、甲○○分頭於該屋內及丁○○、乙○○二人身上、車
    上搜刮而取得新臺幣（下同）十餘萬元，蔡進寶、戊○○並
    分別搜得丁○○所有之鑽錶及戒指等物品，得手後，渠等四
    人旋即離去，並於回程時在車上將強盜所得之現金平分成四
    份，每人各分得三萬餘元，另戊○○則將鑽錶及戒指等贓物
    ，則在未告知庚○○之情形下，由戊○○交予不知情之不詳
    姓名，綽號「小蔡」之友人變賣，所得由戊○○與甲○○平
    分花用，嗣經丁○○及乙○○報警處理，始由警方循線查獲
    。
二、案經臺南縣警察局新營分局報告臺灣臺南地方法院檢察署檢
    察官偵查起訴。
    理    由
一、上開犯罪事實，業據被告己○○於本院審理中坦承不諱，核
    與共犯甲○○、庚○○、戊○○之供述及證人即被害人丁○○、乙○○於警詢時所證述之情節，均屬相符，並有監視器
    翻拍照片三十八張、及扣案制式手槍二枝【扣於被告戊○○
    、甲○○另涉犯之擄人勒贖案件（臺灣南投地方法院檢察署
    九十二年度偵字第四六六五號、九十三年度偵字第五二七號
    ；台灣南投地方法院九十三年度重訴字第七號）】可證，而
    該槍枝經送內政部警政署刑事警察局鑑定結果，認制式手槍
    二枝（槍枝管制編號：0000000000、00000
    00000）認係美國ＲＵＧＥＲ廠製Ｐ９５ＤＣ型口徑９
    ｍｍ之制式半自動手槍，機械性能良好，可擊發同口徑制式
    子彈，認具殺傷力，有該局九十三年一月二十九日刑鑑字第
    ０九三００００三四一號鑑驗通知書附於本院卷可稽，經核
    確與被告之自白相符，本件事證明確，被告犯行，應堪認定
    。
二、核被告己○○所為，係犯槍砲彈藥刀械管制條例第七條第四
    項未經許可持有手槍罪（此部分事實已於起訴書犯罪事實欄
    載明，雖未論罪，仍生起訴之效力）及刑法第三百三十條第
    一項之結夥三人以上，攜帶兇器強盜罪（其犯強盜罪而有刑
    法第三百二十一條第一項第三款、第四款之情）。被告己○○與共犯甲○○、庚○○、戊○○等人就上開犯行，有犯意
    聯絡及行為分擔，均係共同正犯。又被告與共犯甲○○等人
    之強盜行為，同時各自強取丁○○、乙○○之財物，侵害二
    人之財產法益，顯係觸犯構成要件相同之數罪名，為同種類
    想像競合犯，而修正後第五十五條但書係科刑之限制，為法
    理之明文化，非屬法律之變更 (最高法院九十五年度第八次
    刑事庭決議)，是被告己○○此部分之犯行，自應依刑法第
    五十五條之規定，從一重之加重強盜罪論處；另查被告行為
    後，九十四年一月七日修正公布之刑法，自九十五年七月一
    日生效施行，修正後之刑法刪除第五十五條關於牽連犯之規
    定。本件被告所犯持有制式手槍罪、加重強盜罪間之犯行，
    有方法、目的之牽連關係，如依修正前即行為時法之規定，
    應依牽連犯之規定而從一重罪處斷；依修正後之刑法既已刪
    除牽連犯之規定，則所犯上述各罪即應依數罪併罰之規定分
    論併罰。茲比較新舊法適用後之結果，修正後之規定並非較
    有利於被告，依刑法第二條第一項前段之規定，應適用行為
    時之法律，即適用修正前刑法第五十五條牽連犯之規定，從
    一重之加重強盜罪處斷。又按實施強暴行為之初，即有圖財
    之意思，雖係以非法方法剝奪被害人之行動自由，然此種手
    段究屬施用強暴使人不能抗拒之實施行為，從而，被告己○○與共犯甲○○等人剝奪被害人丁○○、乙○○之行動自由
    部分，為實施強盜行為之部分行為，不再論以刑法第三百零
    二條第一項之剝奪行動自由罪。爰審酌被告犯罪之動機、目
    的、手段、品行、所生損害、犯罪後坦承犯行之態度等一切
    情狀，量處如主文所示之刑。扣案制式手槍二枝（槍枝管制
    編號：0000000000、0000000000）均
    為違禁物，爰依共犯應負全部罪責之理論，均依刑法第三十
    八條第一項第一款規定諭知沒收。
三、公訴意旨另略以：被告己○○與共犯甲○○、庚○○、戊○○為前揭強盜犯行時，另自丁○○處強盜取得第一級毒品海
    洛英（公訴人此部分事實已於起訴書犯罪事實欄載明，雖未
    論罪，仍生起訴之效力），被告三人另涉犯毒品危害防制條
    例第十一條第一項罪嫌。按犯罪事實應依證據認定之，無證
    據不得認定犯罪事實；又不能證明被告犯罪者，應諭知無罪
    之判決，刑事訴訟法第一百五十四條第二項、第三百零一條
    第一項分別定有明文。次按犯罪事實之認定，應憑真實之證
    據，倘證據是否真實尚欠明確，自難以擬制推測之方法，為
    其判斷之基礎；而認定犯罪事實之證據係指足以認定被告確
    有犯罪行為之積極證據而言，該項證據自須適合於被告犯罪
    事實之認定，始得採為斷罪資料；再訴訟上證明之證據資料
    ，須於通常一般之人均不致有所懷疑，而得確信其為真實之
    程度者，始得據為有罪之認定，倘其證明尚未達到此一程度
    ，而有合理之懷疑存在，復無其他調查途徑可循，根據「罪
    證有疑，利於被告」之證據法則，即無從為被告有罪之確信
    ，法院即應為無罪之判決，最高法院分別著有五十三年臺上
    字第六五六號、二十九年上字第三一○五號、七十六年臺上
    字第四九八六號判例可資參照。經查，被告蔡宗寶辯稱其未
    取得毒品海洛因等語，雖共犯甲○○、庚○○、戊○○均一
    再供稱自丁○○處強盜海洛英且指控丁○○販毒，庚○○向
    其購得毒品數量不足，才謀議搶他云云，惟均為證人丁○○
    、乙○○所堅詞否認，共犯甲○○等人所指強盜之海洛英亦
    稱已用罄不存在，是被告是否因強盜而自丁○○處取得海洛
    英乙節已難查證，故除共犯本身之供述外，公訴人並未舉出
    其他證據證明之。綜上，被告己○○被訴涉犯前揭持有毒品
    犯行應屬不能證明，此外，復查無其他積極證據足以證明被
    告有何前揭犯行，本應為無罪之諭知，惟此部分事實與前揭
    論罪科刑之事實有牽連犯之裁判上一罪關係，爰不另為無罪
    之諭知。
據上論斷，應依刑事訴訟法第二百九十九條第一項前段，槍砲彈
藥刀械管制條例第七條第四項，刑法第二條第一項前段、第十一
條前段、第二十八條、第三百三十條第一項、修正前刑法第五十
五條、修正後刑法第五十五條、第三十八條第一項第一款，判決
如主文。
本案經檢察官丙○○到庭執行職務。
中    華    民    國    95      年    9    月    29   日
                  刑事第二庭  審判長  法  官  蘇義洲
                                      法  官  洪士傑
                                      法  官  徐文瑞
以上正本證明與原本無異。
如不服本判決，應於判決送達後十日內，向本院提出上訴狀（應
附繕本）。
                                      書記官  李佩珊
中    華    民    國    95    年    10    月    2     日
附錄法條：
中華民國刑法第三百三十條
犯強盜罪而有第三百二十一條第一項各款情形之一者，處七年以
上有期徒刑。
前項之未遂犯罰之。
槍砲彈藥刀械管制條例第七條
未經許可，製造、販賣或運輸火砲、肩射武器、機關槍、衝鋒槍
、卡柄槍、自動步槍、普通步槍、馬槍、手槍或各類砲彈、炸彈
、爆裂物者，處死刑、無期徒刑或七年以上有期徒刑；處徒刑者
，併科新台幣三千萬元以下罰金。
未經許可，轉讓、出租或出借前項所列槍砲、彈藥者，處無期徒
刑或五年以上有期徒刑，併科新台幣一千萬元以下罰金。
意圖供自己或他人犯罪之用，而犯前二項之罪者，處死刑或無期
徒刑；處徒刑者，併科新台幣五千萬元以下罰金。
未經許可，持有、寄藏或意圖販賣而陳列第一項所列槍砲、彈藥
者，處五年以上有期徒刑，併科新台幣一千萬元以下罰金。第一
項至第三項之未遂犯罰之。


司法院資訊處製作；財團法人民間司法改革基金會備份。
